【裁判字號】    98,易,3480
【裁判日期】    990317
【裁判案由】    竊盜等
【裁判全文】
臺灣板橋地方法院刑事判決              98年度易字第3480號
公  訴  人  臺灣板橋地方法院檢察署檢察官
被      告  戊○○
上列被告因竊盜等案件，經檢察官提起公訴（98年度偵字第2919
3 、31119 號），本院判決如下：
    主  文
戊○○共同傷害人之身體，處有期徒刑陸月；又攜帶兇器竊盜，
處有期徒刑捌月，扣案如附表所示之物均沒收；應執行有期徒刑
壹年，扣案如附表所示之物均沒收。
    事  實
一、戊○○（綽號「漢堡」）與綽號「薯條」等真實姓名、年籍
    不詳之已滿十八歲男子約5 、6 人，於民國98年9 月9 日凌
    晨1 時許，分別騎乘機車數輛，前往臺北縣土城市○○路○
    段249 巷12號前，見乙○○、丁○○、甲○○、吳慧婷、李
    嘉寶等人在上址樓梯間聊天，竟基於普通傷害之犯意聯絡，
    由戊○○持安全帽，上開姓名年籍不詳之「薯條」等男子5
    、6 人則分持鋁棒或鐵棒等物，共同毆打乙○○、丁○○、
    甲○○等人，乙○○因此受有臉、右手臂、右前臂及右肩瘀
    傷、頭部創傷等傷害，丁○○因此受有臉部擦傷、左手肘瘀
    傷、頭部創傷等傷害，甲○○因此受有右腳踝擦傷等傷害。
    嗣警方調閱現場監視錄影畫面，循線查悉上情。
二、戊○○因沈迷於電腦網路遊戲，缺錢購買網路遊戲光碟片，
    竟意圖為自己不法之所有，於98年10月21日上午7 時56分許
    ，攜帶其所有客觀上足以威脅他人生命、身體、安全且具危
    險性之藍波刀1 把（如附表編號1 ），藏放在其隨身攜帶之
    塑膠袋內，並頭戴其所有之鴨舌帽及毛帽各1 頂暨口罩1 個
    （如附表編號2 、3 、5 ）以防監視器錄得其面目影像或店
    員辨識其容貌，又手戴防滑手套1 雙（如附表編號4 ）以避
    免留下指紋，進入臺北縣土城市○○路○ 段203 號全家便利
    商店（土城玉山分公司）內，趁店員丙○○未及注意之際，
    竊取店內之「柏青1 哥」遊戲光碟片15片、綠茶1 瓶並放入
    其所攜帶之塑膠袋內，並自櫃臺旁欲離去時，因丙○○朝其
    觀看，戊○○為防止丙○○追出店外，乃取出藍波刀向丙○○表示：「就這樣」等語後，逕自走出店外（戊○○未揮動
    藍波刀，亦未持該刀朝向丙○○，丙○○亦未因此心生畏懼
    ）；丙○○未聽清楚戊○○所說上開話語，因察覺有異乃追
    出店外，旋在臺北縣土城市○○路83巷16弄11號前與路人合
    力制伏戊○○，嗣警方據報到場扣得如附表所示之物，並取
    回上開遭竊之遊戲光碟片15片、綠茶1 瓶（已發還丙○○）
    。
三、案經乙○○、丁○○、甲○○訴請臺北縣政府警察局土城分
    局移送及臺北縣政府警察局土城分局報請臺灣板橋地方法院
    檢察署檢察官偵查起訴。
    理  由
壹、證據能力方面：
  一、按被告以外之人於審判外之言詞或書面陳述，除法律有規
      定者外，不得作為證據，刑事訴訟法第159 條第1 項定有
      明文，此乃傳聞證據之法則。次按傳聞法則之重要理論依
      據，在於傳聞證據未經當事人之反對詰問予以核實，乃予
      排斥，惟若當事人已放棄對原供述人之反對詰問權，於法
      院審判時表明同意該等傳聞證據可作為證據，基於證據資
      料愈豐富，愈有助於真實發現之理念，並貫徹刑事訴訟法
      修法加重當事人進行主義之精神，確認當事人對於證據能
      力有處分權之制度，傳聞證據經當事人同意作為證據，法
      院認為適當者，亦得為證據。另當事人於調查證據時，對
      於傳聞證據表示「沒有意見」、「對於證據調查無意見」
      ，而未於言詞辯論終結前聲明異議，應視為已有將該等傳
      聞證據採為證據之同意，此刑事訴訟法第159 條之5 規定
      甚明。
  二、查被告於本院準備程序及審理時均陳稱對於下列被告以外
      之人於審判外之言詞或書面陳述之證據能力均無意見，並
      表明無需詰問下列被告以外之人或與之對質（見本院準備
      程序筆錄第2 頁及本院審判筆錄第3 至5 頁），則依刑事
      訴訟法第159 條之5 第2 項規定，視為被告於審判程序已
      同意作為證據，本院審酌該言詞陳述或書面陳述均非違法
      取得，亦無證明力明顯過低之情形，均得採為證據。
貳、實體方面：
  一、犯罪事實之認定：
    (一)、關於傷害部分：
        訊據被告戊○○固坦承：上開綽號「薯條」等真實姓名
        年籍不詳之男子於98年9 月9 日凌晨1 時許持鋁棒、鐵
        棒等物毆打乙○○、丁○○、甲○○時，伊在現場等情
        不諱，惟矢口否認有何傷害犯行，並辯稱：當日晚上伊
        騎機車經過臺北縣土城市○○路時，遇見一群飆車族，
        他們手持刀子要伊交出行動電話手機，伊的手機因此遭
        該飆車族拿走，伊只好騎機車尾隨在後，嗣伊看見該飆
        車族持安全帽、鐵棒、鋁棒衝過去毆打乙○○、丁○○
        、甲○○等人，該飆車族中有一位係伊讀國中時的乾弟
        弟「薯條」，該飆車族打完人後逃走，伊為了拿回手機
        所以跟著「薯條」走，後來「薯條」於當日凌晨3 時許
        將手機還給伊；證人李培源於當日凌晨3 時許接到伊所
        使用之0000000000號行動電話門號來電表示「打錯人了
        」，應係上開飆車族擅自使用伊手機打給李培源的云云
        。惟查：上揭被告傷害乙○○、丁○○、甲○○之犯罪
        事實，業經證人乙○○、丁○○、甲○○、吳慧婷於偵
        查中具結證述甚詳（見98年度偵字第31119 號偵卷第42
        至44頁），並有乙○○、丁○○、甲○○受傷就醫之亞
        東紀念醫院診斷證明書3 紙在卷可稽（見同上偵卷第18
        至20頁），且有現場監視器所錄畫面翻拍照片5張 附卷
        可憑，事證已甚明確。又被告雖以前揭情詞置辯，然查
        被告確於上揭時地持安全帽攻擊甲○○、丁○○、乙○○等情，業經證人甲○○、丁○○、乙○○、吳慧婷於
        偵查中具結指認明確（見同上偵卷第42至44頁），又證
        人李培源於警詢時證稱：伊於98年9 月9 日凌晨3 時許
        接獲被告所使用之0000000000號行動電話門號來電告知
        「打錯人了」等語（見同上偵卷第16頁），而被告所使
        用之0000000000號行動電話門號自98年9 月9 日凌晨1
        時10分起至同日上午10時28分許約有17則通聯紀錄，其
        行動電話通信基地台均在被告之居所附近即臺北縣土城
        市○○街11號11樓，又該門號於本件傷害事實發生前之
        同日凌晨零時5 分許起至同日凌晨零時17分止共有7 則
        與0000000000號門號之通聯紀錄，於本件傷害事實發生
        後之同日凌晨1 時16分起至同日凌晨3 時45分止，被告
        所使用之0000000000號門號復與0000000000號門號有6
        則通聯紀錄，顯見被告於實行本件傷害行為之前、後1
        小時內均曾與0000000000號門號通話聯繫，且被告於實
        行傷害行為完畢後即返回其居所，其手機始終在被告之
        支配管領之下，並無遭他人強行取走之情事，再觀諸卷
        附現場監視器所錄畫面翻拍照片（見同上偵卷第21、22
        頁）顯示被告於案發現場係站在上開綽號「薯條」等姓
        名年籍不詳之男子群眾之中，彼此狀似熟稔，被告毫無
        畏懼，亦未站在後方，顯見被告與綽號「薯條」等真實
        姓名、年籍不詳之已滿十八歲男子約5 、6 人間應有犯
        意聯絡及行為分擔。綜上所述，被告前揭辯解應係畏罪
        卸責之詞，不足採信；本件傷害之事證已臻明確，被告
        之犯行洵堪認定。
    (二)、關於竊盜部分：
        訊據被告戊○○矢口否認有竊盜犯行，並辯稱：伊當時
        服用精神科醫師開給之藥物，致精神不佳，不知伊做了
        何事云云。惟查：上揭被告攜帶兇器竊盜之犯罪事實，
        業經被告於警詢、偵查及本院準備程序時自白在卷，且
        經證人丙○○於警詢及偵查中指述明確，並有丙○○領
        回被告所竊得上開財物之贓物認領保管單1 紙、現場監
        視器所錄畫面翻拍影像2 則附卷可憑，事證亦甚明確。
        又被告行竊時所攜帶之藍波刀1 把，質地堅硬，甚為鋒
        利（見98年度偵字第29193 號偵卷第19、20頁），如執
        該藍波刀攻擊他人，足以威脅他人之生命、身體、安全
        ，具有危險性，自屬兇器。又被告提出之「楊孟達身心
        精神科診所」於98年10月26日出具之診斷證明書影本1
        紙，其上固記載被告自98年5 月8 日起至10月23日止因
        「疑似精神官能性憂鬱症、焦慮症、睡眠障礙」在該科
        就診，現仍持續追蹤治療等語。惟查被告於98年10月21
        日檢察官偵查中陳稱：「（問：你進去時，店員在何處
        ？）他在補貨，他在我旁邊。我沒有跟他講話。我只有
        看到我要的東西。（問：你要的東西放在哪裡？）我要
        的光碟在櫃臺附近，我持刀進入超商後看見店員在附近
        的貨架旁補貨，我看到我要的遊戲光碟，我先拿了15片
        光碟，我分兩次拿，第一次拿了7 、8 片，再拿飲料是
        在冰箱拿的，再回來拿剩下的光碟。全部拿完後，走到
        超商門外，我看到店員在看我，我就跟店員說這樣就好
        了，店員就追出來，就喊強盜。門口的人和店員就一起
        追過來。（問：要光碟作何事？）我迷上玩遊戲，飲料
        則是要引開店員注意。」（見98年度偵字第29193 號偵
        卷第25、26頁），被告於案發後能詳細陳述犯案之動機
        及過程，且其為防止店員丙○○發覺其竊盜犯行，於著
        手實行竊盜行為時不僅注意觀察店員丙○○之舉動，且
        知利用分批拿取上開光碟並另取綠茶1 瓶之方法以掩人
        耳目，嗣因走到櫃臺時發覺店員在看他，始亮出藍波刀
        後快速離去，可見被告行為時並無因精神障礙或其他心
        智缺陷致不能辨識其行為違法或欠缺依其辨識而行為之
        能力，其辨識行為違法或依其辨識而行為之能力亦無顯
        著減低之情事。是被告辯稱：伊當時服用精神科醫師開
        給之藥物，致精神不佳，不知伊做了何事云云，顯係飾
        卸之詞，委無可取，本件加重竊盜之事證甚為明確，被
        告之犯行應堪認定。
  二、論罪科刑之法律適用：
    (一)、核被告傷害乙○○、丁○○、甲○○之行為，係犯刑法
        第277 條第1 項之普通傷害罪。被告與綽號「薯條」等
        真實姓名年籍不詳之已滿十八歲男子約5 、6 人間，有
        犯意聯絡及行為分擔，均為共同正犯。被告與「薯條」
        等人於密切接近之時地，同時傷害乙○○、丁○○、甲○○之身體，係以一行為同時觸犯三罪名，為同種類之
        想像競合犯，應依刑法第55條規定從一傷害罪處斷。又
        被告係趁店員丙○○未及注意之際，將遊戲光碟15片及
        綠茶1 瓶放置於塑膠袋內，雖於經過櫃臺時因丙○○朝
        其觀看，為防止丙○○追出店外而亮出隨身攜帶之藍波
        刀並表示「這樣就好」等語，惟被告未揮舞藍波刀，亦
        未持刀朝向丙○○，且丙○○當時未聽清楚被告所說話
        語，亦未心生畏懼，此經證人丙○○於偵查中證述在卷
        ，被告於警詢時亦表示其亮出藍波刀之目的是希望丙○○不要追出來（見同上偵卷第4 頁背面）。是被告既未
        對丙○○施以不法之腕力，且其行為未至使丙○○不能
        抗拒之程度，亦未使丙○○心生畏懼，是被告之行為與
        強盜、搶奪或恐嚇取財罪之構成要件尚屬有間。核被告
        持客觀上足以威脅他人生命、身體、安全且具危險性之
        藍波刀1 把竊取丙○○所管領之財物之行為，係犯刑法
        第321 條第1 項第3 款之攜帶兇器竊盜罪。被告所犯普
        通傷害罪、攜帶兇器竊盜罪，犯意各別、行為互殊，應
        分論併罰。
    (二)、爰審酌被告係國中肄業，平日沈迷於網路遊戲，生活不
        正常，其偕同身分不明之成年人約5 、6 人共同持安全
        帽、鋁棒、鐵棒公然毆打路人，行逕囂張，目無法紀，
        其持藍波刀進入便利商店行竊亦危害社會治安，兼衡被
        害人乙○○、丁○○、甲○○所受之傷勢，被告行竊所
        得之財物價值，暨被告否認犯罪之態度等一切情狀，分
        別量處如主文所示之刑，並定其應執行之刑。扣案如附
        表所示之物，被告陳明均屬其所有，且如附表編號1所
        示之藍波刀1 把係其犯加重竊盜罪時所持有之物（見本
        院審判筆錄第5 頁），惟辯稱伊穿戴如附表編號2 至5
        所示之物並非為了防止他人追查出伊云云。然查被告頭
        戴鴨舌帽及毛帽各1 頂暨口罩1 個又手戴防滑手套1 雙
        進入上開便利商店行竊，其面貌已因此完全遮蓋而難以
        辨識，當日天氣並不寒冷，被告如此費力穿著打扮，其
        目的顯係預防監視器錄得其面目影像或店員辨識其容貌
        ，並避免留下指紋，以防止警方循線追查其身分，又被
        告於警詢時供稱：「我常去光顧該店有看過該店員，有
        跟該店員說過話」（見98年度偵字第29193 號偵卷第5
        頁），證人丙○○於警詢時亦陳稱：被告好像曾經至店
        裡買過東西等語（見同上偵卷第9 頁），益徵被告穿戴
        如附表編號2 至5 所示之物係為防止店員或警方辨識其
        身分。從而，如附表所示之物均係被告所有、供犯加重
        竊盜罪所用之物，爰均依刑法第38條第1 項第2 款宣告
        沒收。
據上論斷，應依刑事訴訟法第299 條第1 項前段，刑法第28條、
第277 條第1 項、第55條、第321 條第1 項第3 款、第38條第1
項第2 款、第51條第5 款，刑法施行法第1 條之1 第1 項、第2
項前段，判決如主文。
本案經檢察官黃嘉妮到庭執行職務。
中    華    民    國    99    年    3     月    17    日
                  刑事第四庭    法  官  樊季康
上列正本證明與原本無異。
如不服本判決，應於判決送達後10日內敘明上訴理由，向本院提
出上訴狀 (應附繕本) ，上訴於臺灣高等法院。其未敘述上訴理
由者，應於上訴期間屆滿後20日內向本院補提理由書「切勿逕送
上級法院」。
                                書記官  陳秀慧
中    華    民    國    99    年    3     月    22    日
附表：
┌──┬─────┬───┬─────────────┐
│編號│名      稱│數  量│備                      註│
├──┼─────┼───┼─────────────┤
│1   │藍波刀    │壹把  │被告戊○○所有、供犯加重竊│
│    │          │      │盜罪所用之物。            │
├──┼─────┼───┼─────────────┤
│2   │鴨舌帽    │壹頂  │同上。                    │
├──┼─────┼───┼─────────────┤
│3   │毛帽      │壹頂  │同上。                    │
├──┼─────┼───┼─────────────┤
│4   │防滑手套  │壹雙  │同上。                    │
├──┼─────┼───┼─────────────┤
│5   │口罩      │壹個  │同上。                    │
└──┴─────┴───┴─────────────┘
附錄本案論罪科刑法條全文：
中華民國刑法第277條
（普通傷害罪）
傷害人之身體或健康者，處 3 年以下有期徒刑、拘役或 1 千元
以下罰金。
犯前項之罪因而致人於死者，處無期徒刑或 7 年以上有期徒刑；
致重傷者
，處 3 年以上 10 年以下有期徒刑。
中華民國刑法第321條
（加重竊盜罪）
犯竊盜罪而有左列情形之一者，處 6 月以上、 5 年以下有期徒
刑：
一、於夜間侵入住宅或有人居住之建築物、船艦或隱匿其內而犯
    之者。
二、毀越門扇、牆垣或其他安全設備而犯之者。
三、攜帶兇器而犯之者。
四、結夥三人以上而犯之者。
五、乘火災、水災或其他災害之際而犯之者。
六、在車站或埠頭而犯之者。
前項之未遂犯罰之。

司法院資訊處製作；財團法人民間司法改革基金會備份。
